【裁判字號】    92,交抗,160
【裁判日期】    920827
【裁判案由】    聲明異議
【裁判全文】
臺灣高等法院臺南分院刑事裁定               九十二年度交抗字第一六號   Ｃ
      抗  告  人
      即受處分人  甲  ○  ○
右列抗告人因違反道路交通管理處罰條例案件，不服中華民國九十二年七月二十八日
台灣雲林地方法院裁定（九十二年度交聲字第一三八號）提起抗告，本院裁定如左：
      主      文
抗告駁回。
      理      由
一、抗告意旨略以：(一)昔日綠燈閃動數秒後，才轉變為黃燈，現今則為綠燈不再閃動
    ，而黃燈僅閃動二‧九秒，委實太短。(二)又事發當時情形為，抗告人駕車至違規
    路口，車子已越過停止線，前方交通有堵塞，抗告人為與前方車輛，保持車距而
    減速，車子甫進入路口一半時，燈號轉成紅燈，於此情形，自當快速通過。(三)原
    審駁回抗告人聲明異議，無非係以抗告人主張恐緊急煞車，造成後方車輛追撞，
    乃主觀臆測。然駕駛車輛，遇到緊急狀況應變時，不以主觀臆測，豈應用客觀分
    析？因認原裁定不當，為此提起抗告，請求撤銷原裁定，另為適法裁定云云。
二、按汽車駕駛人，行經有燈光號誌管制交岔路口闖紅燈者，處新台幣一千八百元以
    上五千四百元以下罰鍰；並記違規點數三點，道路交通管理處罰條例第五十三條
    、第六十三條第一項第三款，分別定有明文。又按道路交通標誌標線號誌設置規
    則第二百零六條第四項規定，行車管制號誌圓形「黃燈」意義，係用以警告車輛
    駕駛人及行人，表示紅色燈號即將顯示，屆時將失去通行路權，核其寓意，顯係
    用以告知車輛駕駛人，應為減速並在路口停止線前暫停動作，而非允許駕駛人加
    速逕行駛入交叉路口。再按人民違反法律上義務，而應受行政罰行為，雖法律無
    特別規定時，不以出於故意為必要，仍須以過失為其責任條件。但應受行政罰行
    為，僅須違反禁止規定或作為義務，而不以發生損害或危險為其要件者，推定為
    有過失，於行為人不能舉證，證明自己無過失時，即應受處罰（大法官釋字第二
    七五號解釋參照）。故駕駛人於行經有燈光號誌管制交岔路口，闖紅燈之處罰，
    法律並無特別規定，以故意為必要，且不以發生損害或危險為要件，僅須違反該
    禁止規定時，即應受處罰，顯示其處罰，不以故意為限。一旦駕駛人有過失者，
    即應予以處罰，且有違反者，即推定其有過失。
三、經查，抗告人通過上開路口時，該號誌已轉為黃燈，本應為減速，並在路口停止
    線前暫停動作。詎抗告人猶冒然通行，待其通過埋設於路面感應線圈時，因號誌
    轉為紅燈而啟動感應測照，而為台中市警察局，依採證照片逕行舉發，有台中市
    警察局舉發違反道路交通管理事件通知單在卷可稽（詳原審卷九頁），足信屬實
    。抗告人辯稱，通過上開路口時，業已越過停止線，係因前方壅塞，為保持車距
    而減速，車子甫進入路口一半時，燈號轉成紅燈，於是加速通過云云。惟抗告人
    係因紅燈時其車子壓到感應線圈，而啟動測照，顯見號誌轉為紅燈時，抗告人車
    輛，始越過停止線，而有闖越紅燈事實。抗告人所辯，自不足採。抗告人另辯稱
    ，本件黃燈僅閃動二‧九秒，實在太短云云。然「黃燈」設置目的，係在於提醒
    駕駛者注意，當車輛未行至停止線時，應作停車準備，而當車輛行經停止線時，
    即應快速通過路口，故黃燈雖僅閃動二‧九秒，應已足供人車通過路口。是抗告
    人所辯，亦不足為其闖越紅燈正當理由。末查抗告人認原裁定，以其主張恐緊急
    煞車，招致後方來車追撞，係主觀臆測，而駁回其異議，有所不當云云。然駕駛
    人應注意車前狀況，以及後車與前車間應保持隨時可煞停距離，且行經路口，亦
    應減速慢行，以應付突發交通狀況。故抗告人主張，緊急煞車恐遭追撞云云，顯
    係卸責之詞。原裁定駁回抗告人所辯，要無不當。抗告人執此，主張原裁定不當
    ，應予撤銷云云，委無足採。
四、綜上所述，原處分機關依道路交通管理處罰條例第五十三條第一項規定，裁處抗
    告人罰鍰新台幣二千七百元，並依第六十三條第一項規定記違規點數三點，原裁
    定認原處分機關所為裁處，於法並無不合，因予駁回抗告人所提異議。本院經核
    原裁定認事用法，均無違誤。抗告意旨，仍執前詞，辯稱闖越紅燈，有正當理由
    ，並指摘原裁定不當，為無理由，應予駁回。
五、據上論斷，應依道路交通案件處理辦理辦法第二十六條，刑事訴訟法第四百十二
    條，裁定如主文。
中    華    民    國      九十二      年      八      月      二十七    日
                                  臺灣高等法院臺南分院刑事第六庭
                                      審判長法官  蔡    崇    義
                                            法官  許    進    國
                                            法官  董    武    全
右正本證明與原本無異。
不得再抗告。
                                      法院書記官  黃    全    忠
中    華    民    國      九十二      年      八      月      二十九    日


司法院資訊處製作；財團法人民間司法改革基金會備份。
